臺灣新竹地方法院行政訴訟判決　
111年度交字第139號
原      告  葉啓達
被      告  新北市政府交通事件裁決處
                    設新北市○○區○○路0段000號2樓
代  表  人  李忠台  住同上
訴訟代理人  黃曉妍律師
上列當事人間交通裁決事件，原告不服民國111年5月4日新北裁
催字第48-ZBA410200號違反道路交通管理事件裁決，提起行政訴
訟，本院判決如下：
    主  文
原告之訴駁回。
訴訟費用新臺幣參佰元由原告負擔。
   事實及理由
一、程序事項：
    本件因屬不服被告所為道路交通管理處罰條例（下稱道交條
    例）第8條之裁決而提起撤銷訴訟，依行政訴訟法第237條之
    7規定，不經言詞辯論，逕行裁判，合先敘明。
二、事實概要：
    原告駕駛車號000-0000號自用小客車（下稱系爭車輛），於
    111年3月14日19時21分許，行駛於國道1號北向91公里（匝
    道）處，因未依規定變換車道（未依規定使用方向燈）之行
    為，遭民眾提出行車紀錄器影像檢舉，為內政部警政署國道
    公路警察局第二公路警察大隊（下稱舉發機關）以「行駛高
    速公路未依規定變換車道（未依規定使用方向燈）」逕行舉
    發，原告提出申訴，經舉發機關函覆違規屬實，被告據此於
    111年5月4日新北裁催字第48-ZBA410200號裁決書(下稱原處
    分)，裁處原告罰鍰新台幣（下同）3000元，並記違規點數1
     點。原告不服，遂提起本件行政訴訟。
三、本件原告主張：
    該時段違交通尖峰開放路肩行駛，匝道有3個車道(含路肩)
    均為排隊車輛，若強迫直行車輛於路肩終點打左侧方向燈，
    反而使駕驶人困惑無所適從...，並聲明：原處分撤銷，訴
    訟費用由被告負擔。
四、被告則答辯以：
    由本件檢舉影片内容系爭汽車自外側路肩向左跨越路面邊線
　　駛進穿越虛線與路面邊線間車道，其行為當屬變換車道無
　　誤，自應依安全規則於變換車道時顯示欲變換車道方向之
　　燈光，並應顯示至完成變換車道為止，然系爭車輛於變換車
　　道期間其左側方向燈全程均未亮起，核其行為確違反上開安
　　全規則及管制規則關於變換車道應使用方向燈之規定，該當
　　「變換車道未依規定使用方向燈」之違規，自屬處罰條例第
　　33條第1項第4款規制效力所及，被告據此作成裁罰處分，應
　　無違誤。綜上，本件既經舉發單位查證違規屬實，被告依相
　　關法規裁處應屬適法有據等語。並聲明：原告之訴駁回，訴
　　訟費用由原告負擔。
五、本院之判斷：
（一）按道交條例第33條第1項第4款規定，汽車行駛於高速公路
      、快速公路或設站管制之道路，不遵使用限制、禁止、行
      車管制及管理事項之管制規則而有未依規定變換車道行為
      者，處汽車駕駛人3,000元以上6,000元以下罰鍰。同條例
      第63條第1 項第1 款復規定：「汽車駕駛人有下列各款所
      列條款之一者，除依原條款處罰鍰外，並予記點：一、有
      第33條第1 項、第2 項、…，各記違規點數一點。」；高
      速公路及快速公路交通管制規則（下稱管制規則）第11條
      第2 款復規定：「汽車在行駛途中，變換車道或超越前車
      時，應依標誌、標線、號誌指示，並不得有下列情形：…
      二、未依規定使用方向燈。…」復依違反道路交通管理事
      件統一裁罰基準表規定，違反道路交通管理處罰條例第33
      條第1 項第4 款之規定未依規定變換車道者，如係小型車
      ，於期限前繳納或聽候裁決者，處罰鍰3,000元，並記違
      規點數1 點。
（二）次按，高速公路及快速公路交通管制規則第1條規定：「
      本規則依道路交通管理處罰條例第33條之規定訂定之。」
      ，違反道路交通管理事件統一裁罰基準及處理細則第1條
      規定：「本細則依道路交通管理處罰條例第92條第4項規
      定訂定之。」，第2條第1、2項規定：「處理違反道路交
      通管理事件之程序及統一裁罰基準依本細則之規定辦理。
      」，「前項統一裁罰基準，如附件違反道路交通管理事件
      統一裁罰基準表…」，道路交通標誌標線號誌設置規則第1
       條亦規定：「本規則依道路交通管理處罰條例第4 條第3
       項規定訂定之。」，核以上規定，係基於母法之授權而
      訂定，且其內容並未抵觸母法，被告據以適用，於法並無
      不法，合先敘明。
（三）經查，上開事實概要欄所述之事實，除下述爭點外，為兩
      造所不爭執，並有舉發違反道路交通管理事件通知單、申
      訴書、檢舉違規案件明細、內政部警政署國道公路警察局
      第二公路警察大隊111年4月21日以國道警二交字第111270
      2692號函、原處分書等在卷可稽，應認屬實。則本件之爭
      點應為：原告是否有「行駛高速公路未依規定變換車道」
      之行為？茲論述如下。
（四）原告雖以前揭情詞置辯，惟前開舉發影片，經本院當庭勘
      驗，結果如下：「19:21:19-19:21:29（原告汽車行駛路
      肩，路邊有路肩通行終點之標示）；19:21:24（左邊路面
      出現虛線）；19:21:23-19:21:27（原告車輛自外側路肩
      左跨邊線駛入邊線與虛線間之車道未打左側方向燈）」，
      此有111年10月13日調查證據筆錄附卷可參。依上開勘驗
      內容，足可認定原告確有自路肩變換車道至減速車道時，
      未依規定使用方向燈之客觀違規事實。
（五）原告雖主張於該時段違交通尖峰開放路肩行駛，匝道有3 
      個車道(含路肩)均為排隊車輛，若強迫直行車輛於路肩終
      點打左侧方向燈，反而使駕驶人困惑無所適從云云。惟按
      道路交通標誌標線號誌設置規則第183條規定：「路面邊
      線，用以指示路肩或路面外側邊緣之界線。其線型為白實
      線，線寬為十五公分，整段設置。…」，復依交通部高速
      公路局107年10月17日管字第1070040585號函文記載，高
      速公路開放路肩行駛路段，該路肩即應視為一車道，且用
      路人駕駛車輛駛離原行駛車道時，亦應屬變換車道行為，
      是用路人自縮減車道行駛至外側路肩、或由路肩駛入減速
      車道時，已離開原車道，應屬「變換車道」行為，應依規
      定先顯示方向燈再駛進路肩或減速車道至明。復依交通部
      高速公路局109年5月7日管字第1090032900號函文說明二
      所記載：「經查路肩通行終點銜接減速車道時，路面邊線
      位於車道左側，故應打左側方向燈；至加速車道銜接路肩
      通行起點時，因路面邊位於車道右側，故應打右側方向燈
      。」可知，倘若高速公路開放車輛行駛路肩，則該路肩在
      本質上即視為一車道，而應一體適用高速公路及快速公路
      交通管制規則第11條第2 款之規定，如此方能維護車輛行
      駛路肩之交通安全與秩序。本件舉發採證光碟勘驗結果清
      晰顯示外側路肩與減速車道間之白色實線、穿越虛線，原
      告駕駛系爭車輛於上揭路段由路肩車道變換至減速車道，
      已詳如前述，自屬車道間之變換，自應依上開規定使用方
      向燈，然原告未為之，於法即屬有違，原告主觀上縱無故
      意，然亦有過失之可歸責事由自明，從而原告否認其有上
      開未依規定變換車道之違規行為，尚難足採。
（六）末按，道交條例依其立法目的，即在為加強道路交通管理
      ，維護交通秩序，確保交通安全。其中有關駕駛人行為應
      遵守之規定，均有其特別規範之安全理由，其中有關行進
      間之變換車道，必須使用方向燈提醒其他駕駛人及行人，
      尤為每位駕駛人所須具備之基本常識與認知，俾利其他用
      路人了解車輛動向，以維自身及他人行車安全。原告雖於
      本院開庭時主張這是因為路肩開放衍生出來的問題，車道
      並沒有增減，而且通常是在交通繁忙的時段，車道沒有增
      減而且是直行，我覺得要強迫駕駛打左側的方向燈是沒有
      必要的云云。惟查，於上揭路段行駛於主線匝道上車輛欲
      駛入右轉分流匝道之行駛者多屬常態，如系爭車輛不顯示
      方向燈提醒周知，則其他用路人對其即時行駛動態即存有
      不確定之顧慮。換言之，道交條例或管制規則第11條之適
      用，究非原告所主張得由駕駛人各別依其個人主觀認定，
      甚或用路習慣而有所差異。由本件舉發影片影像及勘驗筆
      錄內容可知，上揭路段之路緣邊線、穿越虛線依序畫設明
      確，駕車行經該處之駕駛人均應能注意該處路肩即將縮減
      及兩車道分屬不同車道之情事，是使用方向燈難謂有誤導
      他車之可能，原告自有使用方向燈以示警周遭其他車輛自
      身動態以維護交通安全之義務自明，故原告行駛於高速公
      路未依規定變換車道，有應注意、並能注意而未注意之情
      事，自應予以處罰。況為維護道路安全之相關規範必須具
      有一致性、普遍性及用路人均需遵守之效果，自不得因個
      人主觀判斷、認知而逕自決定無庸遵守，設若道路交通規
      範容許個人逕自以主觀判斷而決定不予遵守，則道路相關
      規定所欲達成之一致性、統一性、法安性及可預測性之標
      準便失所附麗，法律規範所欲達成之用路人使用道路之安
      全性亦無法建立，故原告前開主張應無足採。
六、綜上所述，原告既於上開時、地，有駕駛汽車行駛於高速公
    路，未依規定變換車道（未依規定使用方向燈）之違規情事
    ，原處分依道交條例第33條第1 項第4 款、第63條第1 項第
    1 款及違反道路交通管理事件統一裁罰基準表之規定，裁處
    原告罰鍰3,000元，並記違規點數1 點，依法均無違誤。原
    告以前述理由訴請撤銷原處分，為無理由，應予駁回。
七、本件第一審裁判費為300元，應由原告負擔，爰確定第一審
    訴訟費用如主文第2項所示。
據上論結，本件原告之訴為無理由，依行政訴訟法第237條之8第
1項、第98條第1項前段，判決如主文。
中　　華　　民　　國　　111 　年　　11　　月　  30　　日
                        行政訴訟庭  法 官   李毓華 
如不服本判決，應於判決送達後20日內，向本院提出上訴狀並表
明上訴理由（原判決所違背之法令及其具體內容或依訴訟資料可
認為原判決有違背法令之具體事實），其未載明上訴理由者，應
於提出上訴後20日內向本院補提理由書（上訴狀及上訴理由書均
須按他造人數附繕本，如未按期補提上訴理由書，則逕予駁回上
訴），並應繳納上訴裁判費新臺幣750元。　
中　　華　　民　　國　　111 　年　　11　　月　　30　　日
                                    書記官  張懿中